# 请教版主：合资建房提供土地使用权房如何账务处理

提问人：奔跑城里 时间：2013-11-23 01:32:42
甲公司与A公司合作建房，甲公司提供土地使用权、A公司提供资金、房屋建成后A公司无偿使用 20 年；甲公司仅象征性管理项目、A公司控制项目。 项目完成后甲公司如何账务处理？ 假设项目工程决算 1000 万元，甲公司同类资产折旧 40 年 工程完工后甲公司：
借：固定资产 1000 贷：递延收益 1000 递延收益在 20 年内摊销 固定资产按照 40 年折旧 摊销“递延收益”是否缴纳营业税金（出租）？

回答人：chenyiwei
此问题在实务中争议较大，个人意见：如果在A公司的 20 年无偿使用期间内，该房屋实际上是在A公司的控制下，甲公司没有使用权和收益权，则在此期间内甲公司不应将其确认为自己的固定资产。 如果该房屋建造在甲公司拥有使用权的土地上，建成后的前 20 年由A公司使用，收益也归A公司，期满后由甲公司无偿收回，后续与A公司无涉，则从甲公司角度，该交易的经济实质可以理解为甲公司向A公司出租 20 年的土地使用权，但该租金在 20 年后结算，其结算方式是A公司所建造的该房屋在期满收回时的公允价值。鉴于在合作开始时尚无法合理估计该房屋在 20 年后的公允价值（而且事实上很难脱离土地使用权去单独估计该房屋的公允价值），可采用的一项变通办法是根据该房屋的建造成本和设计使用寿命，测算 20 年后的折余价值，将该折余价值除以租赁年限（ 20 年），得到每年应确认的土地租金收入金额。
在每年确认土地租金收入时，作以下会计分录： 借：其他非流动资产，贷：主营业务收入（或其他业务收入） 其间土地使用权正常摊销，摊销额相应计入主营业务成本或其他业务成本。
20 年期满后收回房屋时： 借：固定资产，贷：其他非流动资产 后续按固定资产使用正常进行会计处理即可。

提问人：xmqdp 时间：2013-11-23 11:55:19
甲公司与乙公司合作建房，甲公司提供土地使用权、乙公司提供资金、房屋建成后乙公司无偿使用 20 年；甲公司仅象征性管理项目,乙公司控制项目。假设项目工程决算 1000 万元，甲公司同类资产折旧 40 年, 项目完成后甲公司如何账务处理？我觉得以后网友提问的时候最好完善一些细节，也许细节不同，结果也不同。比如上面的问题就是一个网友提出的，个人认为需要完善一些细节才能便于大家讨论。比如甲公司是否为房地产开发企业？乙公司的类型？房屋建成后乙公司是自用还是出租？乙公司的类型？甲公司的土地使用权取得时候的成本和合作建房时候的公允价值是多少？乙公司投入多少货币资金？房屋从使用用途看是普通住宅、办公用房、厂房、商业用房、科教文卫用房吗？合作建房协议的详细内容是什么？我对房地产企业的运营以及财务方面知识不清楚，对各种企业的运营模式更是一知半解。因此我把你提出的案例改编一下，我的思路一定是不清晰的甚至是错误的，希望起到抛砖引玉的作用。假设甲公司是房地产开发企业，乙公司为金融投资服务咨询公司，合作的背景是：甲公司暂时资金周转出现了困难，但拥有一宗通过出让方式获得的土地使用权，取得成本是 1 亿元人民币，该土地位于城市金融一条街附近，按照近期同类地段的成交价计算，该土地已经升值了 8000 万元。乙公司近几年业务开展的不错，手中也积累的一定的资金，但其在金融一条街租赁的房产两年后就到期了，乙公司觉得金融一条街的写字楼租金以后会越来越高。甲乙两公司合作协议大致如下：甲公司提供土地使用权以及部分资金，乙公司提供货币资金1.2亿元合作建设一座功能齐全的现代化写字楼，经讨价还价双方约定方写字楼建成后，乙方无偿（承担使用期间的物业费）使用 20 年，期满后交给甲方，甲方拥有房屋产权。协议关于合作建房不成功的风险约定内容是，如果建房不成功，且不是甲公司的过错（法律专家可以提供具体过错条款）也不是乙公司的过错，合作建成项目的损失由甲乙公司平均分摊。对于以上的合作建房，个人认为法律形式上，甲乙公司都承担了一定的风险，但是建房不成功的可能性不大，假设写字楼如期交工使用了。应该按照实质重于法律形式的会计原则，处理会计上的确认计量和披露问题。甲公司应当将建成后的房屋作为投资性房地产，其收到的乙公司的货币资金作为预收房屋租金，采用系统合理的方法在 20 年分期确认房屋出租收入。写字楼甲公司应该按照投资性房地产准则进行确认、计量和披露。乙公司付出的货币按照预付房租款处理，每年按照系统的方法合理分摊房屋租金确认为公司的当期损益。

回答人：chenyiwei
此处是A公司主导项目，因此不能理解为甲公司自建再出租给A。我倾向于采用类似经营租赁改良，以改良资产在租赁期满时的价值抵充租金的方式处理。

提问人：aaavictory1 时间：2013-11-23 19:19:54
请问这个“其他非流动资产是指什么”？另外，加入合作开发后不是归A使用，而是通过出售房屋，所得按照比例分成又如何处理

回答人：chenyiwei
1 、“其他非流动资产”代表合作期满后，甲公司向A公司收回房屋并据此获取经济利益的权利。 2 、如果合作开发后不是归A使用，而是通过出售房屋，所得按照比例分成，则甲公司可在分回收益时确认投资收益。类似举例可参照《计学撮要》中的相关问题。

提问人：truelxb 时间：2013-12-03 21:46:32
是否可理解为A借资金给甲盖了一栋楼，再租给A20年，租金就是本金+利息，然后按年摊。

回答人：chenyiwei
不能这样理解。你所说的这种处理模式适用于整个项目由甲主导的情形，而本案例中这个项目是A主导，所以不适用你说的处理模式。

提问人：guizilaile00 时间：2014-07-14 19:55:05
陈老师，想请问一下关于工程决算审计的审计费是进固定资产还是进费用，我的理解是这是为建造固定资产中的一环，是为最终确定价格，也就是为建造固定资产所发生的支出，可以进固定资产，不知道是否正确。

回答人：chenyiwei
我的建议是费用化，因为这种审计主要是确定成本，不会因此增加固定资产的未来经济利益流入。